最高法院刑事判決　　　　　　一○○年度台上字第一八三三號
上 訴 人　許先揚　男民國○○年○月○○日生
　　　　　　　　　身分證統一編號：Ｚ000000000
　　　　　　　　　住台北市內湖區○○○○街171號5樓
　　　　　　　　　（另案在法務部矯正署宜蘭監獄執行）
上列上訴人因強盜等罪案件，不服台灣高等法院中華民國一００
年一月二十七日日第二審判決（九十九年度上訴字第四二二一號
；起訴案號：台灣宜蘭地方法院檢察署九十八年度偵字第四九二
四號），提起上訴，本院判決如下：　　　　 
    主  文
上訴駁回。
    理  由
按刑事訴訟法第三百七十七條規定，上訴於第三審法院，非以判
決違背法令為理由，不得為之。是提起第三審上訴，應以原判決
違背法令為理由，係屬法定要件。如果上訴理由書狀並未依據卷
內訴訟資料，具體指摘原判決不適用何種法則或如何適用不當，
或所指摘原判決違法情事，顯與法律規定得為第三審上訴理由之
違法情形，不相適合時，均應認其上訴為違背法律上之程式，予
以駁回。本件上訴人許先揚上訴意旨略稱：上訴人雖夥同第一審
共同被告陳冠儒（已經判刑確定）在對於被害人陳柏翰為強盜行
為後，打電話給陳柏翰家人要求匯款，但主觀上既不具有擄人勒
贖之犯意，客觀上亦無將陳柏翰置於實力支配下，要脅陳柏翰家
人提供金錢或財物，以贖取陳柏翰之生命或身體自由之作為，此
由證人即陳柏翰之母劉秀盆供稱：「他用我兒子的手機打電話給
我，問我會不會匯款，我回答不會，他就說我帶你兒子去南寮漁
港游泳」；另證人即陳柏翰之姊陳莉玲證稱：「對方讓我聽我弟
弟陳柏翰的聲音，我弟弟說這邊有兩個人要我們匯新台幣（下同
）六萬元給他，……我弟弟講完這句話後，電話就被拿回去，就
換原本打電話的那個男生跟我說，我們有六萬元嗎？會不會匯錢
？因為當時我想拖延，……對方便叫我們儘快，他們只是想求財
而已，……如果不配合的話，他要帶我弟弟去海邊兜風」；陳柏
翰亦謂：「沒有講這些話（按指「拿錢贖人」），他就只是要錢
，……沒有多說什麼」各等語，即足證明。詎原判決既未載明究
竟憑何證據，認定上訴人之行為該當於擄人勒贖之犯罪構成要件
，已有判決不備理由之違失，且逕憑上揭供述證據，認定上訴人
犯該重罪名，而非僅屬恐嚇取財之輕罪名，亦違背一般人之經驗
法則而違法云云。惟查：證據之取捨、證明力之判斷及事實之認
定，俱屬事實審法院自由裁量判斷之職權，此項職權之行使，倘
未違背客觀存在之經驗法則或論理法則，自不違法，觀諸刑事訴
訟法第一百五十五條第一項規定即明，尚無由當事人任憑己意，
妄指為違法，而資為其合法上訴第三審理由之餘地。原判決主要
係依憑上訴人及共同下手之陳冠儒一致直承：先侵入張家瑜租住
處行竊（加重竊盜罪經第一審判刑後，上訴人於原審撤回上訴，
先告確定）後，再外出誘騙陳柏翰至該張女住處，持刀抵頸、以
塑膠束線帶綁綑雙手、雙腳，強取陳柏翰身上財物，並取其鑰匙
前往其租住處，開門入內搜刮，猶未滿足，使用陳柏翰手機致電
其母、姊劉秀盆、陳莉玲，要求匯款六萬元至陳柏翰之郵局帳戶
，如不照辦，即要將陳柏翰帶去海港邊「游泳」、「兜風」等語
，嗣並逼問得陳柏翰之提款密碼，卻因陳柏翰家人未照辦而無果
等情之自白（陳冠儒且居於證人身分具結供證）；陳柏翰、劉秀
盆、陳莉玲之證言；上揭張家瑜租住處內經採集得歹徒棄置菸蒂
，送鑑確認其上檢體ＤＮＡ－ＳＴＲ型別要與陳冠儒者相符合之
現場採證照片、勘查報告、證物採驗紀錄表及鑑驗書等證據資料
，乃認定上訴人確有如原判決事實欄所載之犯行，因而維持第一
審論處上訴人以共同犯強盜而擄人勒贖罪刑（處有期徒刑十一年
）之判決，駁回上訴人之第二審上訴。對於上訴人僅為上揭部分
自白，而矢口否認犯該強盜結合犯之重罪名，所為如同前述第三
審上訴意旨之辯解，則說明刑法第三百四十八條之一所定之擄人
勒贖罪，祇須行為人將被害人予以擄掠，並表達其勒贖之意思，
罪即成立，該被害人或其家屬（甚或相關人員）是否果然依行為
人之需索而付出財物，並非所問，且縱然行為人表示勒贖意思後
，離開肉票所在，肉票並因此得以掙脫逃離，行為人亦無所得者
，由於勒贖之際，肉票在行為人實力支配之下，仍不影響其擄人
勒贖犯罪既遂之成立；又其強盜後，利用壓抑被害人，並實力支
配被害人身體、自由之機會、情境，進而升高作為，表明需索財
物，以換取被害人生命或自由者，因強盜行為與擄人勒贖行為，
二者間具有時間上之密接關係，地點上復有關連性，犯意上存在
延續特徵，即該當強盜而擄人勒贖之結合犯；上訴人及同夥既將
陳柏翰綑綁手、腳，剝奪行動自由，置放無他人所在之屋內，洗
劫身上及住處財物，復向陳柏翰母、姊要索金錢，否則將致陳柏
翰被帶往港埠「游泳」、「兜風」等危害生命情境，自已充分上
揭強盜而擄人勒贖結合罪之構成要件，不因上訴人等人離去盜所
，並未獲贖，而解免該重罪刑責。所為之事實認定及得心證理由
，俱有各項證據資料在案可稽，自形式上觀察，要與客觀存在之
經驗法則、論理法則無違。上訴意旨置原判決已明白論斷之事項
於不顧，就屬原審採證認事職權之適法行使，任意妄指為違法，
且猶執陳詞，仍為單純之事實爭議，不能認為適法之第三審上訴
理由。依上說明，應認其上訴為違背法律上之程式，予以駁回。
據上論結，應依刑事訴訟法第三百九十五條前段，判決如主文。
中    華    民    國  一○○  年    四    月  二十一  日
                      最高法院刑事第八庭
                          審判長法官  花  滿  堂  
                                法官  黃  正  興  
                                法官  洪  昌  宏  
                                法官  徐  昌  錦  
                                法官  王  聰  明  
本件正本證明與原本無異
                                      書  記  官  
中    華    民    國  一○○  年    四    月  二十五  日
                                                      ｖ